臺灣高等法院高雄分院刑事判決　　　 110年度金上訴字第90號
上　訴　人　臺灣高雄地方檢察署檢察官
被　　　告　吳明哲


被　　　告　穆玉琤


被　　　告　莊凱迪




上列上訴人因被告等洗錢防制法等案件，不服臺灣高雄地方法院
109 年度易字第367 號，中華民國110 年4 月30日第一審判決（
起訴案號：臺灣高雄地方檢察署108 年度偵字第13693 號、108
年度偵字第14705 號、108 年度偵字第19517 號），提起上訴，
本院判決如下：
    主  文
上訴駁回。
    事  實
一、吳明哲、穆玉琤、莊凱迪明知個人金融機構帳戶金融卡及密
    碼係個人理財之重要工具，亦為關係個人財產、信用之表徵
    ，一般人無故取得他人金融機構帳戶使用，常與財產犯罪密
    切相關，可預見將金融機構帳戶提供予他人使用，可能遭他
    人利用作為詐欺取財轉帳匯款之犯罪工具，亦將可能被利用
    作為收受及掩飾特定犯罪所得使用，款項一旦進入帳戶後即
    產生掩飾資金流動軌跡以逃避國家追訴、處罰之效果，竟仍
    基於縱使發生上開結果，亦予容任之幫助詐欺取財及幫助洗
    錢之不確定故意，分別為以下行為：
  ㈠吳明哲於民國108 年5 月1 日前某日，以不詳代價，將其申
    辦之中國信託商業銀行帳戶（帳號：000000000000號，下稱
    中信甲帳戶）之存摺、金融卡及提款密碼，提供予真實姓名
    、年籍不詳之詐欺集團成員使用。
  ㈡穆玉琤於108 年3 、4 月間某日，以折價新臺幣（下同）7,
    000 至8,000 元購買數位相機之代價，將其申辦之中國信託
    商業銀行帳戶（帳號：000000000000號，下稱中信乙帳戶）
    之存摺、金融卡及提款密碼，提供予真實姓名、年籍不詳，
    綽號「伊伊」之詐欺集團成員使用。
  ㈢莊凱迪於108 年4 月9 日前某日，以不詳代價，將其申辦之
    聯邦商業銀行帳戶（帳號：000000000000號，下稱聯邦帳戶
    ）之存摺、金融卡及提款密碼，提供予真實姓名、年籍不詳
    之詐欺集團成員使用。
    嗣上開詐欺集團所屬成員於取得上開帳戶之存摺、金融卡及
    提款密碼等物後，即與詐欺集團之其他成員共同意圖為自己
    不法之所有，共同基於詐欺取財及洗錢之犯意聯絡，於附表
    所示時間向冉利亞等人施用詐術，致其等或陷於錯誤而轉帳
    至上開帳戶，或因陷於錯誤而交付支票使詐欺集團成員提示
    支票後存入上開帳戶內（附表編號2 部分，因楊富員帳戶存
    款不足而未遂），嗣冉利亞等人發覺有異後報警處理，始循
    線查悉上情。
二、案經冉利亞訴由高雄市政府警察局林園分局、蔡源鎰訴由高
    雄市政府警察局鼓山分局報告臺灣高雄地方檢察署檢察官偵
    查；楊富員訴由屏東縣政府警察局屏東分局報告臺灣屏東地
    方檢察署呈請臺灣高等檢察署高雄檢察分署檢察長令轉臺灣
    高雄地方檢察署檢察官偵查後提起公訴。
    理  由
壹、證據能力：
    按被告以外之人於審判外之言詞或書面陳述，除法律有規定
    者外，不得作為證據，刑事訴訟法第159 條第1 項定有明文
    。又被告以外之人於審判外之陳述，雖不符刑事訴訟法第15
    9 條之1 至第159 條之4 之規定，而經當事人於審判程序同
    意作為證據，法院審酌該言詞陳述或書面陳述作成時之情況
    ，認為適當者，亦得為證據；當事人、代理人或辯護人於法
    院調查證據時，知有同法第159 條第1 項不得為證據之情形
    ，而未於言詞辯論終結前聲明異議者，視為有前項之同意，
    刑事訴訟法第159 條之5 定有明文。查檢察官、被告吳明哲
    、穆玉琤及莊凱迪（以下合稱被告三人）於原審行準備程序
    時，對本判決以下引用之證據資料，均同意有證據能力（見
    原審卷二第47頁、第55頁、第61頁），且迄於言詞辯論終結
    前亦未聲明異議。經本院審酌各該證據作成時之情況並無違
    法或顯然不可信之瑕疵，爰認以之作為證據應屬適當，揆諸
    上開說明，而具證據能力。又本院後述所引用之非供述證據
    部分，與本案均有關聯性，且查無違反法定程序取得之情，
    依刑事訴訟法第158 條之4 規定反面解釋，亦具證據能力。
貳、實體方面
一、認定事實所憑之證據及理由
  ㈠被告吳明哲部分：
    上開事實欄㈠事實，業據被告吳明哲於原審審理中坦承不
    諱（見原審卷二卷第55頁、第119 頁），核與告訴人冉利亞
    於警詢中之指訴情節相符（見警一卷第1 至2 頁），並有告
    訴人冉利亞受理刑事案件報案三聯單、內政部警政署反詐騙
    案件紀錄表、受理詐騙帳戶通報警示簡便格式表、金融機構
    聯防機制通報單、自動櫃員機存款、轉帳收據、新城北埔郵
    局（戶名：冉小慧、帳號：0000000-0000000 號）帳戶存摺
    封面暨內頁、中信甲帳戶客戶基本資料及存款交易明細等證
    據資料在卷可佐（見警一卷第15至58頁），足認被告吳明哲
    前開任意性自白，核與事實相符，堪採為論罪科刑之依據。
    從而，被告吳明哲所為前揭犯行，事證明確，應可認定。
  ㈡被告莊凱迪部分：
    上開事實欄㈢事實，業據被告莊凱迪於本院審理中坦承不
    諱（見本院卷第213 頁），核與告訴人蔡源鎰於警詢、偵查
    中指訴之情節相符（見警三卷第10至12頁，偵二卷第31至32
    頁），並有告訴人蔡源鎰帳戶暨支票資料（發票日：108 年
    4 月2 日、支票號碼：HKA0000000號、票面金額：15萬元之
    支票）、高雄市第三信用合作社客戶查詢單、支存往來明細
    查詢及被告莊凱迪聯邦帳戶之客戶基本資料開戶申請書、印
    鑑卡資料在卷可佐（見警三卷第61至72頁，偵二卷第33至37
    頁），足認被告莊凱迪前開於本院審理中任意性自白，核與
    事實相符，堪採為論罪科刑之依據。從而，被告莊凱迪所為
    前揭犯行，事證明確，堪以認定。
  ㈢被告穆玉琤部分：
  ⒈被告穆玉琤於原審審理中固坦承分別將其所有之中信乙帳戶
    之存摺、金融卡及提款密碼交予他人之事實，惟均否認有何
    幫助詐欺取財、洗錢等犯行，辯稱：我在KTV 認識一個叫「
    伊伊」的女生，她說她有相機可以便宜賣我，但我要借他中
    國信託帳戶使用，我覺得她不會騙我，就把中信乙帳戶存摺
    、提款卡交給她，之後我就找不到她了云云。
  ⒉經查：
  ①中信乙帳戶為被告穆玉琤所有一情，已據被告穆玉琤於原審
    準備程序中自承不諱（見原審卷二第62頁），且有中信乙帳
    戶開戶之影像、客戶基本資料、開戶身分資料在卷可佐（見
    警二卷第10頁、第16至17頁），此部分事項堪以認定。又告
    訴人冉利亞、楊富員、蔡源鎰經詐欺集團成員以附表各編號
    所示之詐欺手段詐騙，告訴人冉利亞因陷於錯誤而將部分詐
    騙款項匯入中信乙帳戶；另告訴人楊富員則經詐欺集團成員
    騙取支票1 張（發票日：108 年4 月1 日、支票號碼：QD00
    00000 號、票面金額：55萬元之支票《下稱甲支票》）、蔡
    源鎰則遭騙取支票2 張（發票日：108 年4 月2 日、支票號
    碼：HKA0000000號、票面金額：30萬元之支票《下稱乙支票
    》；發票日：108 年4 月2 日、支票號碼：HKA0000000號、
    票面金額：15萬元之支票《下稱丙支票》），該詐欺集團成
    員於騙取上開支票後，乃分別提示所騙得之甲、乙支票而存
    入中信乙帳戶，其中告訴人楊富員所遭騙取之甲支票因銀行
    存款不足而使詐欺集團未能得逞等情，業據告訴人冉利亞、
    楊富員於警詢時暨告訴人蔡源鎰於警詢、偵查中分別指訴明
    確（見警一卷第1 至2 頁，警二卷第6 至8 頁，警三卷第10
    至12頁，偵二卷第31至32頁）；復有告訴人冉利亞受理刑事
    案件報案三聯單、內政部警政署反詐騙案件紀錄表、受理詐
    騙帳戶通報警示簡便格式表、金融機構聯防機制通報單、自
    動櫃員機存款、轉帳收據、新城北埔郵局（戶名：冉小慧、
    帳號：0000000-0000000 號）帳戶存摺封面暨內頁、中信乙
    帳戶存款明細、告訴人楊富員報案暨支票資料：①發票日：
    108 年4 月1 日、支票號碼：QD 0000000號、票面金額：55
    萬元之支票、②內政部警政署反詐騙諮詢專線紀錄表、屏東
    縣政府警察局內埔分局龍泉派出所陳報單、受理各類案件紀
    錄表、受理刑事案件報案三聯單、告訴人蔡源鎰帳戶暨支票
    資料：①高雄市第三信用合作社、帳號：000-000-000000 0
    -0號帳戶客戶資料查詢單暨支存往來明細查詢、②發票日：
    108 年4 月2 日、支票號碼：HKA0000000號、票面金額：30
    萬元之支票及「小郭公司」聯絡電話暨告訴人楊富員與「小
    郭」之LINE對話紀錄、「遠東金先生」聯絡電話暨告訴人楊
    富員與「遠東金先生」之簡訊紀錄等證據資料在卷可憑（見
    警一卷第15至24頁，警三卷第18至45頁，警二卷第13頁、第
    19至22頁，警三卷第70頁，偵二卷第35至37頁，原審卷一第
    67至123 頁）。是中信乙帳戶確已遭詐欺集團用以作為詐騙
    告訴人冉利亞、楊富員、蔡源鎰之工具一情，即可認定。
  ②被告穆玉琤雖以前詞置辯。惟：
  ⑴被告穆玉琤於偵查及原審審理時供稱：「我是在KTV 認識『
    伊伊』，她當天就跟我要帳戶」、「我本來以為她是我朋友
    的朋友，所以把帳戶交給她」、「隔天我問其他人認不認識
    她，沒有人知道她是誰，電話也無法聯絡，我後來有換手機
    ，也不知道她的電話是幾號」等語（見偵一卷第35至36頁，
    原審卷二第64頁、第154 至155 頁），足見被告穆玉琤與借
    用帳戶之人並不熟識，卻將攸關其個人財產的帳戶存摺、金
    融卡及提款密碼，輕易交給不熟識的人，任憑對方使用，所
    辯顯然不合常理，難以輕信。
  ⑵按刑法上關於犯罪之故意，分為直接故意與間接故意，所謂
    「直接故意」，指行為人對於構成犯罪的事實，明知並有意
    使其發生（刑法第13條第1 項）；所謂「間接故意」，則是
    指行為人對於構成犯罪的事實，預見其發生而其發生並不違
    背其本意（刑法第13條第2 項）。而幫助犯之成立，以行為
    人主觀上認識被幫助者從事犯罪，而其行為足以幫助他人實
    現構成要件者，即具有幫助故意。若對於他人可能以自己交
    付的帳戶作為詐欺、洗錢之犯罪工具，已有所預見，但仍抱
    持縱然如此亦無所謂、不在乎，而提供人頭帳戶任憑使用，
    則犯罪結果之發生即不違背其本意，應負幫助犯之罪責。
  ⑶又金融帳戶與存戶個人的財產權益密切相關，屬個人儲蓄理
    財工具，具有專屬性及隱私性。若是將個人金融帳戶的存摺
    、金融卡及提款密碼交付他人，等於容任他人可自由使用自
    己的帳戶存提款項，甚至作為犯罪用途，俗稱「人頭帳戶」
    。且按照目前金融實務，一般人可自由在金融機構開戶，不
    須使用他人的金融帳戶，若有向他人收取或借用金融帳戶使
    用，顯然為了隱匿身分及金錢流向，一般人均有預見可能作
    為詐欺、洗錢等犯罪使用。尤其現今社會上，詐騙集團皆是
    利用人頭帳戶作為詐欺、洗錢犯罪工具，藉以製造金錢流向
    的斷點，而收受、隱匿犯罪所得，並隱藏詐騙集團的真正身
    分而逃避追查，此種犯罪手法廣經媒體報導並屢經政府宣導
    民眾防範，已成一般常識。被告穆玉琤為成年人，學歷高職
    肄業等情，有其戶籍查詢資料可證（見原審卷二第35頁），
    且其於原審審理中自承有工作之經驗一情（見原審卷二第15
    6 頁），可見被告穆玉琤具有社會一般智識程度，對上述常
    識本屬知悉，被告穆玉琤對提供帳戶給不熟識之人，等同放
    任對方隨意使用，縱使不依約定用途而作為犯罪使用，亦無
    從控管，而可能被作為詐騙工具等情，當然有所預見，卻仍
    然提供上述人頭帳戶，主觀上對於縱使所提供的帳戶被當作
    詐欺、洗錢的犯罪工具使用，因而幫助他人實行詐欺、洗錢
    等犯罪，顯然亦在其預見範圍內，而不違背其本意。被告穆
    玉琤主觀上具有幫助詐欺、洗錢之間接犯意，客觀上有提供
    人頭帳戶給他人作為本件詐欺、洗錢犯罪工具之幫助行為，
    自應負幫助犯之罪責。
  ③綜上所述，本案事證明確，被告穆玉琤前開所辯，應屬其事
    後卸責之詞，不足採信。被告穆玉琤前揭犯行應可認定。
二、論罪：
  ㈠洗錢防制法第14條第1 項之一般洗錢罪，與同法第2 條、第
    3 條洗錢行為所定之「特定犯罪」（如本案中之詐欺取財）
    ，乃不同構成要件之犯罪，其中特定犯罪只是洗錢行為的「
    不法原因聯結」而非構成要件行為，特定犯罪之既遂與否，
    與洗錢行為之實行間，不具有時間先後的必然性，只要實行
    洗錢行為在後續因果歷程中，可以實現掩飾、隱匿特定犯罪
    所得之效果，即得成立一般洗錢罪，不以「特定犯罪已發生
    」或「特定犯罪所得已產生」為必要。又洗錢防制法第2 條
    修正說明第4 點已敘明有關是否成立該條第3 款洗錢行為之
    判斷重點「在於主觀上是否明知或可得而知所收受、持有」
    ，即不以「明知」為限；洗錢防制法第2 條規定之洗錢行為
    又無「明知」之要件，在解釋上自不能限於確定故意（直接
    故意），仍應包含不確定故意（未必故意或間接故意）。而
    提供金融帳戶提款卡及密碼之行為人，雖因失去對自己帳戶
    之實際管領權限，尚無收受、持有或使用特定犯罪所得，及
    移轉或變更特定犯罪所得之行為；且於被害人匯入款項時，
    金流仍屬透明易查，尚不能達到掩飾或隱匿特定犯罪所得之
    來源、去向及所在之作用，須待款項遭提領後，始產生掩飾
    、隱匿之結果，無從成立一般洗錢罪之直接正犯。然而，如
    提供金融帳戶之行為人主觀上認識該帳戶可能作為對方收受
    、提領特定犯罪所得使用，對方提領後會產生遮斷金流以逃
    避國家追訴、處罰之效果，仍基於幫助犯意，提供該帳戶之
    提款卡及密碼，以利洗錢實行，應論以一般洗錢罪之幫助犯
    （最高法院刑事大法庭108 年度台上大字第3101號裁定意旨
    參照）。
  ㈡被告吳明哲、穆玉琤、莊凱迪等三人可預見將其等帳戶之存
    摺、金融卡及提款密碼，任意交給無信賴關係之他人使用，
    即無從控管實際用途，可能作為對方收受、提領詐騙他人財
    產犯罪所得使用之人頭帳戶，於提領贓款後產生遮斷金流以
    逃避國家追訴、處罰之效果，仍提供上述人頭帳戶任憑對方
    使用，主觀上顯然有縱使上述帳戶遭對方作為收受、提領詐
    欺犯罪所得使用，以掩飾、隱匿犯罪所得，因而幫助對方實
    行詐欺、洗錢犯行亦無所謂而不違背本意之間接犯意。依上
    述說明，除應論以詐欺取財罪之幫助犯外，並應論以一般洗
    錢罪之幫助犯。
  ㈢核被告吳明哲就附表編號1 、被告穆玉琤就附表編號1 、3
    、被告莊凱迪就附表編號3 所為，均犯刑法第30條第1 項、
    第339 條第1 項之幫助詐欺取財罪，及刑法第30條第1 項、
    洗錢防制法第14條第1 項之幫助一般洗錢罪。被告穆玉琤就
    附表編號2 所為，係犯刑法第30條第1 項、第339 條第1 、
    3 項之幫助詐欺取財未遂罪，及刑法第30條第1 項、洗錢防
    制法第14條第1 、2 項之幫助一般洗錢未遂罪。被告吳明哲
    、穆玉琤、莊凱迪等三人提供上開帳戶之幫助一般洗錢犯行
    ，爰依刑法第30條第2 項之規定，均按正犯之刑減輕之。被
    告吳明哲、穆玉琤、莊凱迪等三人各以一個提供帳戶之行為
    ，同時觸犯幫助詐欺取財罪及幫助一般洗錢罪等兩項罪名，
    屬刑法第55條所稱之想像競合犯，應從其中法定刑較重之幫
    助一般洗錢罪處斷。而被告穆玉琤以一交付金融機關帳戶之
    行為，致數被害人遭詐領款項，為想像競合犯，亦應依刑法
    第55條規定，從一重之附表編號3 之幫助一般洗錢罪論處。
  ㈣被告穆玉琤所為附表編號2 部分係為未遂，依刑法第30條第
    2 項、第25條第2 項規定，均應減輕其刑，並依法遞減之。
  ㈤本件起訴意旨雖未論及被告吳明哲、穆玉琤、莊凱迪等三人
    涉犯幫助洗錢罪，但此部分與業經法院論罪科刑之幫助詐欺
    取財罪間有想像競合犯之裁判上一罪關係，依刑事訴訟法第
    267 條為起訴效力所及，且原審法院於審理中已告知被告三
    人上情並補充法條，無礙被告三人防禦權之行使，本院自得
    一併審理。
  ㈥至洗錢防制法第16條第2 項固規定「犯前二條之罪，在偵查
    或審判中自白者，減輕其刑」，然被告吳明哲、莊凱迪就本
    案既從一重之刑法加重詐欺罪處斷，依法律不得割裂適用之
    一體性原則，自無從適用上開條項規定減刑，併予敘明。
三、上訴駁回的理由
  ㈠原審認被告吳明哲、穆玉琤、莊凱迪等三人罪證明確，因而
    適用洗錢防制法第14條第1 項、第2 項，刑法第30條第1 項
    、第339 條第1 項、第55條、第41條第1 項前段、第25條第
    2 項，刑法施行法第1 條之1 第1 項規定，並審酌被告吳明
    哲、穆玉琤、莊凱迪等三人均可預見其上開帳戶之存摺、提
    款卡及密碼有可能遭他人供作詐欺取財及洗錢之工具使用，
    竟任意提供金融機構帳戶之存摺、提款卡（含密碼）予毫無
    信賴關係之他人使用，供他人詐欺取財，使實行詐欺行為之
    人得以隱藏身份，減少遭查獲風險，助長詐欺之犯罪風氣，
    不僅造成執法機關不易查緝犯罪行為人，更使詐騙犯罪者得
    以製造金流斷點，破壞金流秩序之透明穩定，因而造成告訴
    人等求償上之困難，所為實值非難。又分別考量被告吳明哲
    坦承犯行，並與告訴人冉利亞達成和解一情，有被告吳明哲
    刑事陳報狀暨和解書在卷可憑（原審卷二第73頁）；而被告
    穆玉琤、莊凱迪則否認犯行（被告莊凱迪於本院審理中已坦
    承犯行），且未與告訴人等達成和解之犯後態度；兼衡被告
    三人行為各造成告訴人等受害金額之多寡程度各有不同；被
    告吳明哲於原審審理中自陳國中畢業之智識程度、從工、月
    收入約5 至6 萬元、需扶養父母及小孩之家庭經濟狀況（見
    原審卷二第130 頁）；被告穆玉琤高職肄業之智識程度、於
    原審審理中自陳兼職多份工作、月薪約4 至5 萬元、需扶養
    母親及小孩之家庭經濟狀況（見原審卷二第156 頁）；被告
    莊凱迪則係高職畢業之智識程度、於原審審理中自陳從事小
    吃業、月薪約2 萬8,000 元至3 萬5,000 元、無須扶養家人
    之家庭經濟狀況（見原審卷二第130 頁）等一切情狀，爰量
    處被告吳明哲有期徒刑2 月，併科罰金新臺幣1 萬元；被告
    穆玉琤有期徒刑4 月，併科罰金新臺幣4 萬元；被告莊凱迪
    處有期徒刑3 月，併科罰金新臺幣3 萬元；並諭知併科罰金
    部分，如易服勞役，均以新臺幣1,000 元為折算1 日之標準
    。另就沒收部分說明：被告吳明哲、穆玉琤、莊凱迪等三人
    已將上述帳戶之存摺、金融卡交給不詳身分之人使用，對於
    帳戶內之款項已無事實上之管領權，且提供帳戶所掩飾之財
    物本身，僅為洗錢之標的，並非洗錢犯罪工具、產物，亦非
    被告吳明哲、穆玉琤、莊凱迪等三人犯罪所得，因此告訴人
    受騙匯入款項，尚不得依洗錢防制法第18條或刑法第38條之
    1 規定宣告沒收。此外，復無證據證明被告吳明哲、穆玉琤
    、莊凱迪等三人另獲有其他犯罪所得，無從宣告沒收或追徵
    。
  ㈡本院經核原審已敘述其認定被告吳明哲、穆玉琤、莊凱迪犯
    罪事實所憑之證據、理由，且已審酌刑法第57條所列各款一
    切情狀，為其量刑責任之基礎，其認事用法皆無違誤，量刑
    亦稱妥適。檢察官循告訴人蔡源鎰之請求上訴意旨略以：本
    件除被告吳明哲與告訴人冉利亞達成和解以外，其餘部分被
    告穆玉琤、莊凱迪與本件告訴人冉利亞、楊富員、蔡源鎰均
    未達成和解，且被告穆玉琤、莊凱迪均否認犯行、規避責任
    ，堪認被告穆玉琤、莊凱迪犯後態度不佳；又被告吳明哲、
    穆玉琤、莊凱迪均明知交付帳戶之存摺、金融卡及提款密碼
    ，可能會被作為人頭帳戶，卻仍提供他人使用，而原判決審
    酌上開情節，卻僅分別判處上開刑期及罰金，是否有量刑過
    輕之情形，應有疑義云云，指摘原判決量刑過輕。惟刑之量
    定，屬為裁判之法院得依職權自由裁量之事項，苟其量刑已
    以行為人之責任為基礎，並斟酌刑法第57條各款所列情狀，
    在法定刑度內，酌量科刑，無顯然失當或違反公平、比例及
    罪刑相當原則者，亦無偏執一端，致明顯失出失入情形，自
    不得指為違法。查，被告吳明哲、穆玉琤、莊凱迪等3 人僅
    係將其前揭之存摺、金融卡、提款密碼，提供予真實姓名、
    年籍不詳之詐欺集團成員使用，非實際從事詐欺取財犯行之
    人，不法罪責內涵應屬較低；原判決審酌被告上開犯罪情狀
    、犯罪所之危害、犯罪後之態度等一情狀切狀，依刑法第57
    條規定綜合評價而分別量處被告吳明哲有期徒刑2 月，併科
    罰金新臺幣1 萬元；被告穆玉琤有期徒刑4 月，併科罰金新
    臺幣4 萬元；被告莊凱迪處有期徒刑3 月，併科罰金新臺幣
    3 萬元；此屬原審量刑職權之行使，既未逾越法定範圍，亦
    無濫用裁量權限之情形，故檢察官之上訴均為無理由，應予
    駁回。
四、被告經合法傳喚，無正當之理由不到庭者，得不待其陳述，
    逕行判決，刑事訴訟法第371 條定有明文。本件被告穆玉琤
    、吳明哲經本院於110 年9 月6 日、110 年9 月8 日送達開
    庭傳票在案，有送達證書可按（見本院卷179 至181 頁），
    業經合法傳喚，惟無正當理由未到庭，爰均不待其陳述，逕
    行判決。
據上論結，應依刑事訴訟法第368 條、第371 條，判決如主文。
本案經檢察官徐弘儒提起公訴，檢察官劉淑慧提起上訴，檢察官
李靜文到庭執行職務。
中    華    民    國   110    年    10    月    27    日
                  刑事第六庭    審判長法  官  李政庭
                                      法  官  施柏宏
                                      法  官  蕭權閔
以上正本證明與原本無異。
如不服本判決應於收受本判決後20日內向本院提出上訴書狀，其
未敘述上訴理由者，並得於提起上訴後20日內向本院補提理由書
狀（均須按他造當事人之人數附繕本）「切勿逕送上級法院」。
中    華    民    國   110    年    10    月    27    日
                                      書記官  蔡佳君
　
附錄本判決論罪科刑法條：
洗錢防制法第14條
有第二條各款所列洗錢行為者，處 7 年以下有期徒刑，併科新
臺幣 5 百萬元以下罰金。
前項之未遂犯罰之。
前二項情形，不得科以超過其特定犯罪所定最重本刑之刑。
　
刑法第339 條（普通詐欺罪）
意圖為自己或第三人不法之所有，以詐術使人將本人或第三人之
物交付者，處5 年以下有期徒刑、拘役或科或併科50萬元以下罰
金。
以前項方法得財產上不法之利益或使第三人得之者，亦同。
前二項之未遂犯罰之。
　
　
附表：
┌─┬───┬──────────┬─────┬─────┬──────┬────────┐
│編│ 被 害│  犯  罪  事  實    │現金存款、│現金存款、│現金存款、轉│    備    註    │
│號│人    │   （詐騙方式）     │轉帳或交付│轉帳或支票│帳或支票存入│                │
│  │      │                    │支票時間  │票面金額  │帳戶        │                │
│  │      │                    │          │（新臺幣）│            │                │
├─┼───┼──────────┼─────┼─────┼──────┼────────┤
│1 │冉利亞│詐騙集團成員於108 年│108 年5 月│500元     │吳明哲所有中│1.告訴人冉利亞10│
│  │      │5 月1 日10時許，假冒│2 日14時35│          │國信託商業銀│  8 年5月9日警詢│
│  │      │遠東商業銀行業務員致│分許      │          │行、帳號：22│  筆錄（警一卷第│
│  │      │電告訴人冉利亞，自稱│          │          │0000000000號│  1-2頁）       │
│  │      │將派員至其住處外說明│          │          │帳戶        │2.自動櫃員機存款│
│  │      │銀行貸款相關細節，並├─────┼─────┼──────┤  、轉帳收據4 張│
│  │      │要求其匯款至指定銀行│108 年5 月│1,000元   │吳明哲所有中│  （警一卷第21頁│
│  │      │帳戶，向銀行表示信用│3 日16時27│          │國信託商業銀│  ）            │
│  │      │云云，致告訴人冉利亞│分許      │          │行、帳號：22│3.(吳明哲)中國信│
│  │      │陷於錯誤，於右欄所示│          │          │0000000000號│  託商業銀行、帳│
│  │      │存款、轉帳時間，依指│          │          │帳戶        │  號：0000000000│
│  │      │示將右欄所示現金存款├─────┼─────┼──────┤  52號帳戶存款交│
│  │      │、轉帳金額匯入右欄所│108 年5 月│1,000元   │吳明哲所有中│  易明細（警一卷│
│  │      │示人頭帳戶。        │6 日12時36│          │國信託商業銀│  第26至58反頁）│
│  │      │                    │分許      │          │行、帳號：22│4.（穆玉琤）中國│
│  │      │                    │          │          │0000000000號│  信託商業銀行、│
│  │      │                    │          │          │帳戶        │  帳號：00000000│
│  │      │                    ├─────┼─────┼──────┤  1403號帳戶存款│
│  │      │                    │108 年5 月│12,000元  │穆玉琤所有中│  交易明細（警三│
│  │      │                    │7 日10時13│          │國信託商業銀│  卷第18至45頁）│
│  │      │                    │分許      │          │行、帳號：23│                │
│  │      │                    │          │          │0000000000號│                │
│  │      │                    │          │          │帳戶        │                │
├─┼───┼──────────┼─────┼─────┼──────┼────────┤
│2 │楊富員│詐騙集團成員於108 年│108 年3 月│550,000元 │穆玉琤所有中│1.告訴人楊富員10│
│  │      │3 月27日前某日，致電│27日12時10│          │國信託商業銀│  8 年4月1日警詢│
│  │      │告訴人楊富員詐稱可辦│分後某時許│          │行、帳號：23│  筆錄（警二卷第│
│  │      │理貸款，並於108 年3 │          │          │0000000000號│  6 至8 頁）    │
│  │      │月27日12時10分許，與│          │          │帳戶        │2.發票日：108年4│
│  │      │告訴人楊富員相約屏東│          │          │            │  月1 日、支票號│
│  │      │火車站右前停車場辦理│          │          │            │  碼：QD0000000 │
│  │      │貸款，另要求告訴人楊│          │          │            │  號、票面金額：│
│  │      │富員須以支票作為押金│          │          │            │  55萬元之支票（│
│  │      │，該支票不會兌現云云│          │          │            │  警二卷第13頁）│
│  │      │，致告訴人楊富員陷於│          │          │            │                │
│  │      │錯誤，交付其所開立發│          │          │            │                │
│  │      │票日：108 年4 月1 日│          │          │            │                │
│  │      │、支票號碼：QD275522│          │          │            │                │
│  │      │5號、票面金額：55萬 │          │          │            │                │
│  │      │元之支票予詐騙集團成│          │          │            │                │
│  │      │員，嗣108 年4 月1 日│          │          │            │                │
│  │      │某時許，詐騙集團成員│          │          │            │                │
│  │      │於中國信託商業銀    │          │          │            │                │
│  │      │行南高雄分行提示該支│          │          │            │                │
│  │      │票，惟因告訴人楊富員│          │          │            │                │
│  │      │銀行帳戶存款不足而未│          │          │            │                │
│  │      │遂。                │          │          │            │                │
├─┼───┼──────────┼─────┼─────┼──────┼────────┤
│3 │蔡源鎰│詐騙集團成員「小郭」│108 年3 月│300,000元 │穆玉琤所有中│1.告訴人蔡源鎰10│
│  │      │與告訴人蔡源鎰於108 │22日某時許│          │國信託商業銀│  8年4月12日警詢│
│  │      │年3 月22日相約見面開│          │          │行、帳號：23│  筆錄（警三卷第│
│  │      │立支票借款，「小郭」│          │          │0000000000號│  10至12頁）    │
│  │      │向告訴人蔡源鎰佯稱其│          │          │帳戶        │2.告訴人蔡源鎰10│
│  │      │有攜帶印泥，可協助告│          │          │            │  8 年11月19日偵│
│  │      │訴人蔡源鎰於支票上用│          │          │            │  訊筆錄（偵二卷│
│  │      │印，致告訴人蔡源鎰陷│          │          │            │  第31至32頁）  │
│  │      │於錯誤，將其所經營之│          │          │            │3.發票日：108年4│
│  │      │「阿婆仔冰菓店」之支│          │          │            │  月2 日、支票號│
│  │      │票本、「阿婆仔冰菓店│          │          │            │  碼：HKA0000000│
│  │      │」大、小章交予「小郭│          │          │            │  號、票面金額：│
│  │      │」，「小郭」趁機偷撕│          │          │            │  30萬元之支票（│
│  │      │支票1 紙，嗣由詐騙集│          │          │            │  偵二卷第35頁）│
│  │      │團成員在支票上填載票│          │          │            │4.發票日：108年4│
│  │      │面金額30萬元，並於同│          │          │            │  月2 日、支票號│
│  │      │年4 月1 日持向銀行提│          │          │            │  碼：HKA0000000│
│  │      │示兌現而存入右列帳戶│          │          │            │  號、票面金額：│
│  │      │。                  │          │          │            │  15萬元之支票（│
│  │      ├──────────┼─────┼─────┼──────┤  偵二卷第37頁）│
│  │      │詐騙集團成員「小郭」│108 年4 月│150,000元 │莊凱迪所有聯│5.(穆玉琤)中國信│
│  │      │與告訴人蔡源鎰另於  │3 日某時許│          │邦商業銀行、│  託商業銀行、帳│
│  │      │108 年4 月3 日相約見│          │          │帳號：010500│  號：0000000000│
│  │      │面開立支票借款，「小│          │          │248085號帳戶│  03號帳戶存款交│
│  │      │郭」以上述相同方式，│          │          │            │  易明細（警三卷│
│  │      │騙取「阿婆仔冰菓店」│          │          │            │  第18至45頁）  │
│  │      │之支票本、「阿婆仔冰│          │          │            │6.(莊凱迪) 聯邦 │
│  │      │菓店」大、小章後，趁│          │          │            │  商業銀行、帳號│
│  │      │機偷撕支票1 紙，嗣由│          │          │            │  ：000000000000│
│  │      │詐騙集團成員在支票上│          │          │            │  號帳戶存摺存款│
│  │      │填載票面金額15萬元，│          │          │            │  明細表（警三卷│
│  │      │並持向銀行提示兌現，│          │          │            │  第66至68頁）  │
│  │      │而於同年月9 日存入右│          │          │            │                │
│  │      │列帳戶。            │          │          │            │                │
└─┴───┴──────────┴─────┴─────┴──────┴────────┘